【裁判字號】    99,交抗,2078
【裁判日期】    991112
【裁判案由】    違反道路交通管理處罰條例
【裁判全文】
臺灣高等法院交通事件裁定            99年度交抗字第2078號
抗  告  人
即 異議 人
即受處分人  甲○○
上列抗告人因違反道路交通管理處罰條例案件，不服臺灣板橋地
方法院99年度交聲字第1784號，中華民國99年9月16日裁定（原
處分案號：北監自裁字第裁40-Z00000000號），提起抗告，本院
裁定如下：
    主  文
抗告駁回。
    理    由
一、原裁定意旨略以：本件抗告人即異議人即受處分人甲○○僅
    領有重型機車駕駛執照（其普通貨車駕駛執照業於民國78年
    11月17日遭吊銷）竟仍於99年1月29日7時15分許，駕駛車牌
    號碼1401-EM號自用小客車上路，並於沿國道三號高速公路
    往北行至13公里處（即新台五路出口匝道）時，有未依規定
    使用路肩之違規行為，嗣經員警當場發現予以攔停後開單舉
    發，原處分機關乃於99年5月24日以北監自裁字第裁40-Z000
    00000號違反道路交通管理事件裁決書，依道路交通管理處
    罰條例第21條第1項第2款，對受處分人僅領有機器腳踏車駕
    駛執照卻駕駛小型車部分，裁處罰鍰新臺幣（下同）6,000
    元，並依同條例第33條第1項第9款、第63條第1項第1款，對
    受處分人未依規定使用路肩部分裁處罰鍰4,000元，並記違
    規點數1點。原處分核無違誤，受處分人之異議為無理由，
    應予駁回等語。
二、抗告意旨略以：伊並非未依規定使用路肩，伊係於紅燈前「
    停跨」於路肩線上，當時伊前方有1台貨櫃車（貨櫃車前方
    沒有別的車），該車原本先打左轉燈，之後又打右轉燈，伊
    當時想說該車既然要左轉，伊就往右盡快通過，可是沒想到
    該車卻大轉彎，等他轉到右邊時，已經亮起紅燈，導致伊不
    能通過路口，只好靜止，且當時是早上6點多，伊沒有行走
    路肩的必要。又案發地點為一大圓弧形之匝道，除非緊跟在
    後，否則無法看到匝道口之任何情形，因此，舉發員警自無
    法看到伊有「行駛」路肩之行為，況依舉發員警所提出之照
    片2張，更可為伊無行駛路肩之證據。至伊於舉發員警攔停
    後，未與舉發員警發生口角爭執，乃因伊認為多說無益，並
    非伊坦承行駛路肩。末者，道路交通管理處罰條中關於「顯
    有利用路肩超越前車」及「未依規定使用路肩」應分別修改
    為「顯有利用路寬超越前車」及「未曾違規使用路肩」方為
    正確。故伊僅有係利用路肩停車等候紅燈，而無行駛路肩之
    行為云云。
三、按汽車行駛於高速公路，不遵使用限制、禁止、行車管制及
    管理事項之管制規則，而有未依規定使用路肩者，處汽車駕
    駛人新臺幣3千元以上6千元以下罰鍰；汽車駕駛人有第33條
    第1項情形者，記違規點數1點，道路交通管理處罰條例第33
    條第1項第9款、第63條第1項第1款定有明文。又汽車駕駛人
    ，有領有機器腳踏車駕駛執照，駕駛小型車之情形者，處新
    臺幣6千元以上1萬2千元以下罰鍰，並當場禁止其駕駛，同
    條例第21條第1項第2款亦有明定。
四、本件受處分人並不否認其僅有重型機車駕駛執照，且其普通
    貨車駕駛執照業於78年11月17日遭吊銷，竟仍於99年1月29
    日7時15分許，駕駛車牌號碼1401-EM號自用小客車上路，於
    沿國道三號高速公路往北行至13公里處（即新台五路出口匝
    道）遭警攔停等事實，但否認有未依規定使用路肩之違規，
    並以前詞置辯，然查：
  (一)證人即舉發員警宋冠易於原審到庭具結證稱：當時是由我駕
    車，黃俊哲警員坐在副駕駛座，我有親看到異議人的汽車行
    駛在路肩，為了加強證明力，才會照相，我是一邊開車一邊
    以相機連續拍兩張相片（見原審卷第21頁）；那個路段是單
    一匝道，他4個輪胎不可能全部都在白線的外方，因為那是
    環狀的單一匝道，當時匝道上都有別的車子依序排隊停等紅
    燈，但我們看到異議人時，他已經行駛路肩，後來等綠燈後
    ，異議人左轉，我就左轉過去把異議人攔下來，他也有坦承
    他有走路肩等語（原審卷第15頁反面至第16頁），又稱：（
    問：你是否有看到異議人的車經過車隊約兩台車後才靜止？
    ）差不多，他的左邊確實有車，但我沒有注意有幾台車，但
    我看到時已經快要到紅綠燈等語（原審卷第17頁反面），而
    證人黃俊哲於原審亦具結證稱：本案舉發通知單是我寫的，
    我有看到異議人走路肩，我看到時，他已經行駛在路肩的右
    側，他的左側有一長列等待排隊前進的汽車，因為那邊的匝
    道比較寬，所以他才離開車隊從車隊的右方前行，但依照規
    定那邊只能夠排壹個車隊，我們把異議人攔下後，異議人有
    跟我們坦承行走路肩；我看到異議人時，他已經快要到路口
    ，我看到他經過兩台車左右，才靜止在路口等語（原審卷第
    16 頁反面至第17頁），兩人所述取締經過之情節大致相符
    ，再觀諸前揭2張舉發前所拍採證照片（原審卷第21頁），
    可知異議人汽車左側確實有1條正在停等紅燈的車隊，而異
    議人汽車係獨自1台停在該車隊的右側，核與前揭2位證人所
    證亦屬相符。又前揭2位證人所述雖與異議人前揭所辯有明
    顯歧異，惟其與異議人素不相識，亦無嫌怨糾紛，當時亦未
    發生任何口角爭執，業據異議人自陳明確（原審卷第17頁）
    ，該2證人既已具結擔保所言屬實，衡情應無甘冒被訴偽證
    重罪（有期徒刑7年以下）之風險而刻意陷害異議人之理。
    況且，執行勤務警員掣單舉發違反道路交通管理處罰條例所
    列之違規事實，本質上為行政處分，係公務員基於職務上權
    力，依法就特定之具體事件所為具有公法上效果之單方行政
    行為，基於公務員為公法上行為具有公信力之原則，該行政
    處分當可被推定為真正，其據以依法處分之事實認定亦為真
    正無誤。反之，若謂公務員一切行政行為均須預留證據以證
    其實，則國家行政勢必窒礙難行，據此，刑事訴訟法就犯罪
    證據有關之規定中與屬行政秩序罰之交通違規裁罰本質不合
    之部分，自不在準用之列。本此公信原則，立法者以道路交
    通管理處罰條例第92條第3項之授權，賦予行政機關訂定違
    反道路交通管理事件統一裁罰基準及處理細則，使執勤員警
    得當機處分，以達其維護交通秩序、安全之行政目的。經檢
    視前揭證人所述之取締及舉發經過，核與取締、舉發相關規
    範相符，且未悖於一般生活經驗，況其為加強證明力，更提
    出當時所拍照片2張為證，堪認其所證述之違規情節，確實
    存在。
  (二)抗告人雖辯稱其僅利用路肩停等紅燈，未行駛於路肩云云，
    惟按所謂高速公路的路肩，係指設於車道之外側，路面邊線
    與護欄或邊溝間之部分汽車行駛高速公路，不得在路肩上行
    駛，或利用路肩超越前車或倒車，高速公路及快速公路交通
    管制規則第2條第1項第16款、第9條第1項第2款定有明文。
    若單由前揭2張採證照片，固然僅能證明抗告人汽車係靜止
    停等紅綠燈，而員警汽車則逐漸靠近之事實，但由前揭證人
    之證詞，可知抗告人並非憑空降落靜止於該處等候紅燈，而
    係沿著匝道從車隊右側往前行駛，以該處乃單1車道之匝道
    而言，縱使車道寬度較寬，仍應依循標線排隊往前行駛，不
    得擅自併排行駛，遑論其已橫跨路面邊線占用部分路肩。其
    既已獨立於原本排隊前進的車隊前進，右側輪胎復已占用部
    分路肩，導致依法得行駛路肩之車輛客觀上顯然無法利用路
    肩直接通行，顯有「利用路肩超越前車」之行為，而已該當
    道路交通管理處罰條例第33條第1項第9款「未依規定『使用
    』路肩」之要件。是抗告人上開所辯，自無足採。
  (三)抗告人復辯稱：當時伊前方有1台貨櫃車（貨櫃車前方沒有
    別的車），該車原本先打左轉燈，之後又打右轉燈，伊當時
    想說該車既然要左轉，伊就往右盡快通過，可是沒想到該車
    卻大轉彎，等他轉到右邊時，已經亮起紅燈，導致伊不能通
    過路口，只好靜止，且當時是早上6點多，伊沒有行走路肩
    的必要云云，但依證人黃俊哲前開證詞，可知抗告人係駕車
    快要到路口，經過約2台汽車後才靜止在路口，此與抗告人
    自稱前方有1台貨櫃車，且該貨櫃車通過後號誌變成紅燈，
    導致伊無法通過云云不符，此外復無證據證明其所言為真，
    即難僅因其空言所辯即遽信為真。
  (四)抗告人再辯稱案發地點為汐止郊區之匝口，早上6點時仍空
    蕩不已，其無行駛路肩之必要云云。惟查員警發覺抗告人違
    規而攔停取締之時間為99年1月29日7時15分許，該日為星期
    五，並非國定假日，衡情應屬上班之尖峰時段，核與證人黃
    冠易於原審訊問時具結證稱：當時6點多接近上班時間，車
    輛很多等語（原審卷第18頁）相符，且依舉發員警所提出之
    照片觀之，匝道上尚有兩輛以上之車子依序排隊停等紅燈（
    見原審卷第21頁），則抗告人上開所辯，亦無足採。
  (五)至抗告人辯稱道路交通安全管理處罰條例有修改之必要云云
    ，核屬立法機關之職權，非本院所得加以審究，附此敘明。
五、綜上所述，抗告人於上揭時、地，確有僅領有機器腳踏車駕
    駛執照卻駕駛小型車，及未依規定使用路肩等2違規事實，
    原法院認原處分機關對抗告人前揭違規行為，依道路交通管
    理處罰條例第21條第1項第2款及第33條第1項第9款、第63條
    第1項第1款，就抗告人僅領有機器腳踏車駕駛執照卻駕駛小
    型車部分，裁處罰鍰6,000元；就抗告人未依規定使用路肩
    部分裁處罰鍰4,000元，並記違規點數1點，核無不當，而駁
    回抗告人於原審法院之聲明異議，經核並無不合，抗告意旨
    ，仍執陳詞指摘原裁定不當，為無理由，應予駁回。
六、據上論結，應依道路交通事件處理辦法第26條，刑事訴訟法
    第412條，裁定如主文。
中    華    民    國    99    年    11    月    12    日
                  刑事第七庭  審判長法  官    趙功恆
                                    法  官    楊智勝
                                    法  官    游紅桃
以上正本證明與原本無異。
不得再抗告。
                                    書記官    戴伯勳
中    華    民    國    99    年    11    月    15    日

司法院資訊處製作；財團法人民間司法改革基金會備份。
